【裁判字號】    99,上易,1149
【裁判日期】    990721
【裁判案由】    賭博
【裁判全文】
臺灣高等法院刑事判決                99年度上易字第1149號
上  訴  人  臺灣板橋地方法院檢察署檢察官
被      告  乙○○
            甲○○○
上二人共同
選任辯護人  馬中琍律師
上列上訴人因被告賭博案件，不服臺灣板橋地方法院99年度簡上
字第104號，中華民國99年4月15日第一審判決（原聲請簡易處刑
案號：臺灣板橋地方法院檢察署98年度偵字第22673號），提起
上訴，本院判決如下：
    主  文
上訴駁回。
    理  由
一、本案經本院審理結果，認第一審法院對被告乙○○、甲○○
    ○被訴詐欺案件為無罪之諭知，採証認事核無不當，應予維
    持，並引用第一審判決書記載之證據及理由（如附件）。
二、檢察官上訴意旨以：（一）本件聲請簡易判決處刑意旨所認
    定之賭博時間並非僅限於司法警察查案當日，原審認為「不
    能證明司法警察查案當日現場有何賭博情事」即認定被告等
    無賭博行為，已嫌疏漏；（二）按簽賭單是否須經賭客簽名
    始生效，似非「法定要件」或簽賭行為慣例，原審以查扣之
    「簽賭單」並無賭客之簽名即認定被告等人並無賭博之犯行
    ，亦屬率斷；且本件除自證人陳廖秋鶯身上扣得未署名之簽
    賭單外，於查案現現尚扣得「空白簽注單」數張，被告等雖
    辯稱空白簽注單作為其他用途，但經比對附於偵查卷第34
    頁之簽注單，兩者紙質相同、大小一致，足以佐證查扣之物
    應係作為簽賭之用；（三）被告甲○○○於本件承認有「簽
    賭」而否認擔任「組頭」，被告乙○○亦承認偶而也會「簽
    賭」，依其情節至少亦可能構成「在公共場所賭博罪」，原
    審竟未加審酌，實令人費解；（四）本件除被告等人所承認
    之「在公共場所賭博罪」之外，按其情節及被告等人所辯，
    亦可能構成「幫助意圖營利提供賭博場所及聚眾賭博之犯行
    」；（五）綜上所述，被告等人既承認「簽賭」之犯行，至
    少亦應論以「在公共場所賭博罪」或其他相當罪名，否則對
    自始承認「簽賭」而判決「在公共場所賭博罪」確定之同案
    被告陳廖秋鶯即顯然有失公平等語。
三、訊據被告乙○○及甲○○○均堅決否認有何賭博、意圖營利
    提供賭博場所及聚眾賭博犯行，乙○○辯稱：伊沒有經營簽
    賭站，當時鄰居陳廖秋鶯係在場看電視，並沒有找伊或甲○
    ○○簽賭，又警員查扣寫有號碼之單子、六合彩手冊及開獎
    號碼單都是平常研究牌子留下來等語；甲○○○則辯稱：當
    天陳廖秋鶯是倒完垃圾後，到伊店裡面聊天，因陳廖秋鶯有
    時候作夢夢到數字就會來問伊等要不要一起簽，伊沒有做組
    頭，只是會一起簽，又扣案許多數字的紙張係鄰居留下來，
    而伊皮包內的數字單是伊想簽的，但是還在考慮要不要簽，
    所以就放在皮包內等語。
四、經查：
  (1)證人郭國良於偵查中雖證稱：當天搜索前，看到2名婦人，
    其中1名婦人陳廖秋鶯進去後，伊就研判是賭客進入，就開
    始執行搜索之情（見同上偵查卷宗第67頁），然其於偵查中
    另證述：當天執行時並沒有人正進行簽賭等語歷歷（見同上
    偵查卷宗第67頁），由證人郭國良於偵查中具結擔保其證言
    之真實可信，且其與被告乙○○及甲○○○並不熟識，自客
    觀上言，殊難想像證人郭國良甘冒偽證罪之風險，而虛偽陳
    述及迴護被告乙○○及甲○○○之可能，足見證人郭國良前
    開證詞，值堪信實，堪認當天郭國良執行搜索之際，雖陳廖
    秋鶯在店內，但並無簽賭之舉乙節，是被告乙○○及甲○○
    ○抗辯並無經營簽賭站，且陳廖秋鶯亦無向其等簽賭之詞並
    非全然無稽。
  (2)警員所查扣之六合手冊2本，均為香港六合彩開獎及預測資
    料；六合彩開獎號碼單3張，均為香港六合彩得獎號碼之資
    料；六合彩明牌8張部分，均為排列報導有關六合彩或大樂
    透開獎及預測開獎號碼之情報特刊，此為一般書局即有販售
    ，作為投注之參考，並無他人簽賭之記錄，是被告乙○○及
    甲○○○辯稱係供其等「抓牌」或「研究牌支」之用，尚非
    明顯悖於常情。至扣案之計算機1臺，雖為被告乙○○及甲
    ○○○所有，然一般民眾家中多備有計算機供計算之用，計
    算機並非專供經營簽賭站所用之物，何況警員前往現場查扣
    時，並無發現有經營簽賭站慣用之傳真機等物，是實難以扣
    得六合手冊、開獎號碼單、明牌及計算機等物，逕認被告乙
    ○○及甲○○○經營六合彩及大樂透之依據。
  (3)公訴人所謂的「空白簽注單」27張，僅係一般空白紙張，並
    未記載任何字樣，而該紙張亦可供日常雜記之用，殊難認為
    專用為經營簽賭站所用，是被告乙○○辯稱：該紙張係用來
    寫電話等情，並非無據，亦難以扣得空白紙張，憑此認定被
    告乙○○及甲○○○有經營簽賭站之事實。此外，參以警員
    所查扣被告甲○○○皮包內之所謂「簽注單」6紙，依其外
    觀顯示，各該紙張大小不一，再觀其所載內容，均為一長串
    阿拉伯數字排列計算，未記載任何人姓名及日期，書寫之方
    式凌亂有橫式、亦有直式之記錄方式，且筆跡方面十分相近
    ，無顯著之差異，是被告甲○○○皮包內所扣得所謂之「簽
    注單」6紙，均係由被告甲○○○所書寫之可能性，委實甚
    高，則倘若被告乙○○及甲○○○真有經營簽賭站之情，且
    前述「簽注單」確實係經營簽賭站之記錄，何以該簽注單並
    未加註簽賭者之姓名、簽賭之日期及簽賭六合彩或大樂透之
    種類，甚至未以同一格式之紙張填寫方便管理，被告乙○○
    及甲○○○豈能就何人、何時、簽賭種類等細節清楚記憶，
    是被告甲○○○辯稱：平常會研究牌支並記下之情，顯非虛
    妄。再衡以從被告乙○○處所扣得之所謂「簽注單」1紙，
    由其外觀顯示，該紙張係由日曆紙撕下而成，成不規則狀，
    復觀其內容可知，該紙張上記有一長串阿拉伯數字排列計算
    ，但無記載日期及名字等字樣，則其上雖記載號碼，揆諸前
    述說明，此顯與一般經營簽賭站之簽注單不同，是被告乙○
    ○及甲○○○辯稱係個人研究牌支之心得，並非不可採信，
    是難以遽斷為賭客之「簽注單」。
  (4)證人陳廖秋鶯於偵查中另證述：伊之前有去過該處簽賭，伊
    僅有簽大樂透並沒有簽六合彩，當天本來就是要簽大樂透，
    星期二才有大樂透，又伊係拿到該處，請他們幫忙簽，去該
    處是找甲○○○簽等請（見同上偵查卷宗第67至68頁），遂
    認被告乙○○及甲○○○確實有經營簽賭站之情，惟其於原
    審審理中另具結證稱：伊曾經買過六合彩及公益彩券，有請
    人幫忙買，也有自己去買，又伊曾經請過甲○○○幫忙買過
    1、2次，只因為是鄰居，大家都在講牌，說夢見什麼，就會
    去投注站，是單純朋友請她幫忙簽，甲○○○也沒有賺伊錢
    ，而伊請甲○○○幫忙簽的都是大樂透，警察來的那天，伊
    有被警察查到一張單子，那個單子是在家裡寫，想要簽大樂
    透，但還沒有簽等語歷歷（見原審同上卷第63背面至65 頁
    ），則由證人陳廖秋鶯之前開供述，顯見證人陳廖秋鶯未曾
    請被告乙○○幫忙簽六合彩及大樂透，而被告乙○○亦無經
    營簽賭站一節，是證人陳廖秋鶯於偵查及原審審理中之證詞
    自難證明被告乙○○有普通賭博及意圖營利提供賭博場所及
    聚眾賭博之犯罪事實。再觀之證人陳廖秋鶯於偵查及原審審
    理中均證述：當天係想簽，但仍未簽，只是將之前寫好的單
    子放在身上之情，足見被告甲○○○於警員執行搜索當天亦
    未有賭博及意圖營利提供賭博場所及聚眾賭博之犯行。復細
    繹證人陳廖秋鶯雖證述之前有去過該處簽賭之情（見同上偵
    查卷宗第67頁），且於原審審理中另證述：伊請被告甲○○
    ○幫忙買的時間，這麼久記不起來等語（見原審同上卷第63
    背面頁），則由證人陳廖秋鶯之前開證詞可知，證人陳廖秋
    鶯並未明確指出究竟係何時請被告甲○○○幫忙簽，從而亦
    無法以其之證詞逕斷被告甲○○○有於公訴人聲請簡易判決
    書所指之98年7月間起，提供其經營之理髮廳，作為公眾得
    出入處所作為賭博場所，聚集不特定之多數人參與香港六合
    彩及臺灣大樂透賭博之事實。
  (5)檢察官上訴理由稱被告甲○○○於本件承認有「簽賭」，被
    告乙○○亦承認偶爾也會「簽賭」，依其情節至少可能構成
    「在公共場所賭博罪」云云。惟查，被告2人縱有「簽賭」
    ，其「簽賭」之時間、地點、方式、對賭之對象為何？該「
    簽賭」地點是否確為「公共場所」？其行為是該當於刑法第
    266絛之構成要件？均未見公訴人舉證，公訴人泛指被告2人
    構成「在公共場所賭博罪」，即有未洽。檢察官上訴理由另
    稱被告2人另亦可能構成「幫助意圖營利提供賭博場所及聚
    眾賭博之犯行」云云。然查，幫助犯以正犯之存在為前提，
    原聲請簡易判決處刑意旨並未指明正犯為何人？且公訴人就
    該「正犯」是否存在、犯罪時間、地點、方式等事實亦均未
    舉證，如何認定被告2人構成「幫助意圖營利提供賭博場所
    及聚眾賭博之犯行」。又察官上訴理由再稱被告2人既承認
    「簽賭」犯行，至少應論以「在公共場所賭博罪」或其他相
    當罪名，否則對自始承認「簽賭」，而判決「在公共場所賭
    博罪」確定之同案被告陳廖秋鶯即顯然有失公平云云。但查
    共同被告非僅於共犯，而共犯被告彼此是否均構成犯罪，應
    分別依證據認定之，非謂檢察官起訴之共同被告其中1人被
    認定有罪，其他人被認無罪，對被認定有罪之人即顯然有失
    公平。同案被告陳廖秋鶯是否構成「在公共場所賭博罪」，
    原審簡易判決中已經詳述其認定之理由，同案被告陳廖秋鶯
    對該判決如有不服，法律亦賦予其上訴權，與本案被告2人
    是否構成犯罪，並無關連，亦無公平與否之問題。
五、原審以公訴人所提證據尚不足証明被告2人有何賭博、意圖
    營利提供賭博場所及聚眾賭博犯行，撤銷原簡易判決處刑，
    改依通常程序，諭知被告無罪，其採証、認事，經核並無違
    誤。公訴人上訴意旨仍執前詞，指摘原判決不當，即無理由
    ，應予駁回。
據上論斷，應依刑事訴訟法第368條、第373條，判決如主文。
本案經檢察官曾忠己到庭執行職務。
中    華    民    國     99    年     7     月   21   日
                      刑事第一庭審判長法  官  葉騰瑞
                                      法  官  王炳梁
                                      法  官  莊明彰
以上正本證明與原本無異。
不得上訴。
                                      書記官  王韻雅
中    華    民    國    99    年    7     月    22    日
臺灣板橋地方法院刑事判決             99年度簡上字第104號
上  訴  人
即  被  告  乙○○    男  54歲（民國○○年○月○○日生）
                      身分證統一編號：Ｚ000000000號
                      住臺北縣中和市○○路150之1號2樓
            甲○○○  女  52歲（民國○○年○月○○日生）
                      身分證統一編號：Ｚ000000000號
                      住同上
共      同
選任辯護人  李宗益律師
上列上訴人因賭博案件，不服本院98年度簡字第9407號中華民國
98年12月17日所為第一審判決（聲請簡易判決處刑案號：98年度
偵字第22673 號），本院第二審合議庭改依通常程序自為第一審
判決如下：
    主  文
原判決撤銷。
乙○○、甲○○○均無罪。
    事實及理由
一、本件聲請簡易判決處刑意旨：被告乙○○及被告甲○○○係
    夫妻，共同意圖營利，基於供給賭博場所及聚眾賭博之犯意
    ，自民國98年7 月間起，提供位於臺北縣板橋市○○街21巷
    22號旁加蓋鐵皮屋租屋處之公眾得出入處所作為賭博場所，
    聚集不特定之多數人參與香港六合彩及臺灣大樂透賭博。其
    簽賭方式為核對香港地區經營之六合彩及臺灣大樂透之中獎
    號碼，有「二星」、「三星」及「四星」3 種，每支之賭金
    分別為新臺幣（下同）8 至80元，用以核對香港六合彩、臺
    灣大樂透每星期所開出之當期開獎號碼，賭客如簽中當期香
    港六合彩及臺灣大樂透開獎號碼中之2 碼、3 碼或4 碼，則
    分別可得金額不等之彩金，未簽中號碼者，所繳賭金均由乙
    ○○、甲○○○贏得。嗣賭客陳廖秋鶯於98年8 月18日晚上
    7 時20分許，在上址向甲○○○簽選臺灣大樂透之號碼賭博
    時，為警當場查獲，並扣得陳廖秋鶯持有之簽注單1 張、簽
    注單2 張、垃圾桶內簽注單1 張、甲○○○皮包內之簽注單
    6 張、六合手冊2 本、計算機1 臺、六合彩開獎號碼單3 張
    、六合彩明牌8 張、空白簽注單27張，因認乙○○、甲○○
    ○所為均係犯刑法第266 條第1 項之普通賭博及第268 條之
    意圖營利提供賭博場所及聚眾賭博罪嫌等語。
二、按犯罪事實應依證據認定之，無證據不得認定犯罪事實，又
    不能證明被告犯罪或其行為不罰者，應諭知無罪之判決，刑
    事訴訟法第154條第2項、第301條第1項分別定有明文。次按
    認定不利於被告之事實，須依積極證據，茍積極之證據本身
    存有瑕疵而不足為不利於被告事實之認定，即應為有利於被
    告之認定，更不必有何有利之證據，而此用以證明犯罪事實
    之證據，須於通常一般人均不至於有所懷疑，堪予確信其已
    臻真實者，始得據以為有罪之認定，倘其證明尚未達到此一
    程度，而有合理性之懷疑存在，致使無從為有罪之確信時，
    即應為無罪之判決，此有最高法院76年臺上字第4986號、30
    年上字第816號等判例意旨可資參照。
三、公訴人認被告乙○○、甲○○○涉有上揭犯行，無非係以(一)
    證人陳廖秋鶯於警詢及偵查中證述；(二)證人即警員郭國良於
    偵查中證詞；(三)扣案之陳廖秋鶯持有之簽注單1 張、垃圾桶
    內簽注單1 張、簽注單2 張、甲○○○皮包內之簽注單6 張
    、六合手冊2 本、六合彩開獎號碼單3 張、六合彩明牌8 張
    、計算機1 臺、空白簽注單27張及現場照片10張等物等為其
    主要論據。惟訊據被告乙○○及甲○○○均不否認警員持搜
    索票搜索甲○○○所經營之家庭理髮，且警員有查獲六合彩
    開獎號碼記錄之簿子等情，惟均堅決否認有何賭博、意圖營
    利提供賭博場所及聚眾賭博犯行，乙○○辯稱：伊沒有經營
    簽賭站，當時鄰居陳廖秋鶯係在場看電視，並沒有找伊或甲
    ○○○簽賭，又警員查扣寫有號碼之單子、六合彩手冊及開
    獎號碼單都是平常研究牌子留下來等語；甲○○○則辯稱：
    當天陳廖秋鶯是倒完垃圾後，到伊店裡面聊天，因陳廖秋鶯
    有時候作夢夢到數字就會來問伊等要不要一起簽，伊沒有做
    組頭，只是會一起簽，又扣案許多數字的紙張係鄰居留下來
    ，而伊皮包內的數字單是伊想簽的，但是還在考慮要不要簽
    ，所以就放在皮包內等語。
四、經查：
  (一)程序部分：
  1.辯護人於本院準備程序中辯稱：當天警員持搜索票搜索之處
    所及範圍係被告甲○○○，而警員對被告乙○○及陳廖秋鶯
    之搜索，並未經過搜索人被告乙○○及陳廖秋鶯之同意，係
    不合法搜索，從被告乙○○及陳廖秋鶯處所扣得之物品，應
    無證據能力云云。
  (1)按對於被告或犯罪嫌疑人之身體、物件、電磁紀錄及住宅或
    其他處所，必要時得搜索之。對於第三人之身體、物件、電
    磁紀錄及住宅或其他處所，以有相當理由可信為被告或犯罪
    嫌疑人或應扣押之物或電磁紀錄存在時為限，得搜索之。刑
    事訴訟法第122 條定有明文。是執行搜索勤務之警員，其搜
    索之時間、地點及範圍，原則上應以法院所核發之搜索票所
    記載者為限，惟若「有相當理由可信為被告或應扣押之物存
    在時」之情形，方得對於第三人之身體、物件或其他處所搜
    索。
  (2)查證人即警員郭國良於偵查中證述：於98年8 月18日下午6
    點半左右，到搜索處所之現場外面，該處是家庭理髮，搜索
    前，伊有看到2 名婦女，其中1 名是陳廖秋鶯，陳廖秋鶯進
    去後，因研判有賭客進去，就開始執行搜索，搜索之際，乙
    ○○坐在外面座椅上，甲○○○在屋內，伊等進去屋內，甲
    ○○○欲走出門外，伊等就出示搜索票，請他們配合執行，
    又執行當時並沒有人正進行簽賭，只是陳廖秋鶯拿出1 個紙
    團想要去洗手間湮滅證物，伊就上前把它扣下來等語綦詳（
    見98年度偵字第22673 號偵查卷宗第67頁），則警員執行搜
    索之際，被告乙○○及陳廖秋鶯一同在被搜索地點，而警員
    亦扣得六合彩手冊、開獎號碼單、明牌及被告甲○○○皮包
    內之所謂簽注單6 紙等物，此足令一般人懷疑係與賭博有所
    關聯之紀錄，則執行搜索警員依據上開事證，而認有相當理
    由可信被告係涉有犯罪嫌疑之人，故對當時在場之第三人即
    被告乙○○及陳廖秋鶯亦以搜索其身體及物件，核與刑事訴
    訟法第122 條第2 項之規定無違，警員分別在被告乙○○及
    陳廖秋鶯處搜索起獲所謂簽注單各1 紙，既非違法搜索取得
    ，是警員所為之搜索為合法，辯護人辯稱搜索違法，從被告
    乙○○及陳廖秋鶯處所扣得之物不得作為證據云云，不足為
    採。
  2.按被告以外之人於審判外之言詞或書面陳述，除法律有規定
    者外，不得作為證據，刑事訴訟法第159 條第1 項固定有明
    文。然被告以外之人於偵查中向檢察官所為之陳述，除顯有
    不可信之情況外，得為證據；被告以外之人於審判外之陳述
    ，雖不符同法第159 條之1 至之4 之規定，而經當事人於審
    判程式同意作為證據，法院審酌該言詞陳述或書面陳述作成
    時之情況，認為適當者，亦得為證據；又當事人、代理人或
    辯護人於法院調查證據時，知有第159 條第1 項不得為證據
    之情形，而未於言詞辯論終結前聲明異議者，視為有前項之
    同意，同法第159 條之1 第2 項、第159 條之5 亦分別定有
    明文。又刑事訴訟法第159 條之5 的立法意旨在於傳聞證據
    未經當事人之反對詰問予以核實，原則上先予排除。惟若當
    事人已放棄反對詰問權，於審判程式中表明同意該等傳聞證
    據可作為證據；或於言詞辯論終結前未聲明異議，基於尊重
    當事人對傳聞證據之處分權，及證據資料愈豐富，愈有助於
    真實發見之理念，上開傳聞證據亦均得資為證據。經查：
  (1)關於證人陳廖秋鶯於警詢中之陳述，係屬被告以外之人於審
    判外之言詞陳述，依刑事訴訟法第159 條之規定，屬於傳聞
    證據而不具證據能力，且因被告乙○○、甲○○○及選任辯
    護人於本件準備程序中已具狀表示不同意作為本案證據使用
    （見本院99年度簡上字第104 號卷第36至37頁），是以其警
    詢之供述尚無證據能力。
  (2)關於證人陳廖秋鶯於偵查中之陳述，係經檢察官諭知證人有
    具結之義務及偽證之處罰並命朗讀結文具結擔保其證言之真
    實性後，以證人身份，於檢察官面前完整、連續陳述其親身
    經歷，且查無證據顯示係遭受強暴、脅迫、詐欺、利誘等外
    力干擾情形，或在影響其心理狀況致妨礙其自由陳述等顯不
    可信之情況，而被告及選任辯護人復未能提出上開證人在偵
    查中所述有何其他顯不可信之情況，引用上開證人於檢察官
    面前所為陳述作為證據應屬適當，依刑事訴訟法第159 條之
    1 第2 項之規定，自具證據能力。
  (二)實體部分：
  1.有關警員於98年8 月18日晚上7 時20分許，在臺北縣板橋市
    ○○街21巷22號之家庭理髮院，當場查獲並扣得陳廖秋鶯持
    有之簽注單1 張、垃圾桶內簽注單1 張、簽注單2 張、甲○
    ○○皮包內之簽注單6 張、六合手冊2 本、六合彩開獎號碼
    單3 張、六合彩明牌8 張、計算機1 臺及空白簽注單27張，
    為被告乙○○、甲○○○於警詢、偵查及本院審理中均供承
    不諱（見98年度偵字第22673 號偵查卷宗第11至13、15至16
    、72及本院99年度簡上字第104 號卷第67背面至68頁），亦
    經證人郭國良及陳廖秋鶯於偵查中證述明確（見同上偵查卷
    宗第67頁），並有臺北縣政府警察局海山分局搜索扣押筆錄
    、扣押物品目錄表及現場照片在卷可稽（見同上偵查卷宗第
    21至29頁），此部分之事實，應可認定。
  2.惟觀諸被告乙○○及甲○○○辯稱：伊等沒有經營簽賭站，
    警員查所查扣之物均係平常研究牌子所留下，又當天陳廖秋
    鶯並沒有找伊等簽賭等語，是有關證人郭國良及陳廖秋鶯之
    證詞及扣案之前開物品是否為被告乙○○及甲○○○賭博或
    提供場所、聚眾賭博之證據厥為本案之關鍵而有予究明之必
    要。經查：
  (1)雖證人郭國良於偵查中證稱：當天搜索前，看到2 名婦人，
    其中1 名婦人陳廖秋鶯進去後，伊就研判是賭客進入，就開
    始執行搜索之情（見同上偵查卷宗第67頁），然其於偵查中
    另證述：當天執行時並沒有人正進行簽賭等語歷歷（見同上
    偵查卷宗第67頁），由證人郭國良於偵查中具結擔保其證言
    之真實可信，且其與被告乙○○及甲○○○並不熟識，自客
    觀上言，殊難想像證人郭國良甘冒偽證罪之風險，而虛偽陳
    述及迴護被告乙○○及甲○○○之可能，足見證人郭國良前
    開證詞，值堪信實，堪認當天郭國良執行搜索之際，雖陳廖
    秋鶯在店內，但並無簽賭之舉乙節，是被告乙○○及甲○○
    ○抗辯並無經營簽賭站，且陳廖秋鶯亦無向其等簽賭之詞並
    非全然無稽。
  (2)況警員所查扣之六合手冊2 本，均為香港六合彩開獎及預測
    資料；六合彩開獎號碼單3 張，均為香港六合彩得獎號碼之
    資料；六合彩明牌8 張部分，均為排列報導有關六合彩或大
    樂透開獎及預測開獎號碼之情報特刊，此為一般書局即有販
    售，作為投注之參考，並無他人簽賭之記錄，是被告乙○○
    及甲○○○辯稱係供其等「抓牌」或「研究牌支」之用，尚
    非明顯悖於常情。至扣案之計算機1 臺，雖為被告乙○○及
    甲○○○所有，然一般民眾家中多備有計算機供計算之用，
    計算機並非專供經營簽賭站所用之物，何況警員前往現場查
    扣時，並無發現有經營簽賭站慣用之傳真機等物，是實難以
    扣得六合手冊、開獎號碼單、明牌及計算機等物，逕認被告
    乙○○及甲○○○經營六合彩及大樂透之依據。
  (3)至公訴人所謂的「空白簽注單」27張，僅係一般空白紙張，
    並未記載任何字樣，而該紙張亦可供日常雜記之用，殊難認
    為專用為經營簽賭站所用，是被告乙○○辯稱：該紙張係用
    來寫電話等情，並非無據，亦難以扣得空白紙張，憑此認定
    被告乙○○及甲○○○有經營簽賭站之事實。此外，參以警
    員所查扣被告甲○○○皮包內之所謂「簽注單」6 紙，依其
    外觀顯示，各該紙張大小不一，再觀其所載內容，均為一長
    串阿拉伯數字排列計算，未記載任何人姓名及日期，書寫之
    方式凌亂有橫式、亦有直式之記錄方式，且筆跡方面十分相
    近，無顯著之差異，是被告甲○○○皮包內所扣得所謂之「
    簽注單」6 紙，均係由被告甲○○○所書寫之可能性，委實
    甚高，則倘若被告乙○○及甲○○○真有經營簽賭站之情，
    且前述「簽注單」確實係經營簽賭站之記錄，何以該簽注單
    並未加註簽賭者之姓名、簽賭之日期及簽賭六合彩或大樂透
    之種類，甚至未以同一格式之紙張填寫方便管理，被告乙○
    ○及甲○○○豈能就何人、何時、簽賭種類等細節清楚記憶
    ，是被告甲○○○辯稱：平常會研究牌支並記下之情，顯非
    虛妄。再衡以從被告乙○○處所扣得之所謂「簽注單」1 紙
    ，由其外觀顯示，該紙張係由日曆紙撕下而成，成不規則狀
    ，復觀其內容可知，該紙張上記有一長串阿拉伯數字排列計
    算，但無記載日期及名字等字樣，則其上雖記載號碼，揆諸
    前述說明，此顯與一般經營簽賭站之簽注單不同，是被告乙
    ○○及甲○○○辯稱係個人研究牌支之心得，並非不可採信
    ，是難以遽斷為賭客之「簽注單」。
  (4)雖公訴人另以證人陳廖秋鶯於偵查中證述：伊之前有去過該
    處簽賭，伊僅有簽大樂透並沒有簽六合彩，當天本來就是要
    簽大樂透，星期二才有大樂透，又伊係拿到該處，請他們幫
    忙簽，去該處是找甲○○○簽等請（見同上偵查卷宗第67至
    68頁），遂認被告乙○○及甲○○○確實有經營簽賭站之情
    ，惟其於本院審理中另具結證稱：伊曾經買過六合彩及公益
    彩券，有請人幫忙買，也有自己去買，又伊曾經請過甲○○
    ○幫忙買過1 、2 次，只因為是鄰居，大家都在講牌，說夢
    見什麼，就會去投注站，是單純朋友請她幫忙簽，甲○○○
    也沒有賺伊錢，而伊請甲○○○幫忙簽的都是大樂透，警察
    來的那天，伊有被警察查到一張單子，那個單子是在家裡寫
    ，想要簽大樂透，但還沒有簽等語歷歷（見本院同上卷第63
    背面至65頁），則由證人陳廖秋鶯之前開供述，顯見證人陳
    廖秋鶯未曾請被告乙○○幫忙簽六合彩及大樂透，而被告乙
    ○○亦無經營簽賭站一節，是證人陳廖秋鶯於偵查及本院審
    理中之證詞自難證明被告乙○○有普通賭博及意圖營利提供
    賭博場所及聚眾賭博之犯罪事實。再觀之證人陳廖秋鶯於偵
    查及本院審理中均證述：當天係想簽，但仍未簽，只是將之
    前寫好的單子放在身上之情，已於前述，足見被告甲○○○
    於警員執行搜索當天亦未有賭博及意圖營利提供賭博場所及
    聚眾賭博之犯行。復細繹證人陳廖秋鶯雖證述之前有去過該
    處簽賭之情（見同上偵查卷宗第67頁），且於本院審理中另
    證述：伊請被告甲○○○幫忙買的時間，這麼久記不起來等
    語（見本院同上卷第63背面頁），則由證人陳廖秋鶯之前開
    證詞可知，證人陳廖秋鶯並未明確指出究竟係何時請被告甲
    ○○○幫忙簽，從而亦無法以其之證詞逕斷被告甲○○○有
    於公訴人聲請簡易判決書所指之98年7 月間起，提供其經營
    之理髮廳，作為公眾得出入處所作為賭博場所，聚集不特定
    之多數人參與香港六合彩及臺灣大樂透賭博之事實。
五、綜上所述，聲請簡易判決處刑書意旨雖認被告乙○○、甲○
    ○○均涉犯刑法第266 條第1 項之普通賭博及第268 條之意
    圖營利提供賭博場所及聚眾賭博罪嫌，惟依本件卷證資料，
    不能形成對被告乙○○及甲○○○有罪認定之確切心證，揆
    諸前揭法律及判例意旨，本件應為被告乙○○及甲○○○無
    罪之諭知。原審依偵查所得事證，認定被告乙○○及甲○○
    ○犯行明確，對被告乙○○及甲○○○為實體有罪之判決，
    固非無見，惟本件經本院調查被告乙○○及甲○○○聲請證
    據之結果，既無法達被告乙○○及甲○○○有罪之確信，被
    告乙○○及甲○○○以其未犯罪為由提起上訴，指摘原判決
    不當，為有理由，自應由本院撤銷原判決，又本件既有刑事
    訴訟法第451 條之1 第4 項第3 款不得為簡易判決情形，依
    同法第452 條規定，本院於撤銷原審判決後，並自為第一審
    判決而為被告乙○○及甲○○○無罪之諭知。
據上論斷，應依刑事訴訟法第452 條、第455 條之1 第1 項、第
3 項、第369 條第1 項前段、第364 條、第301 條第1 項，判決
如主文。
本案經檢察官簡志祥到庭執行職務。
中    華    民    國    99    年    4     月    15    日
                  刑事第一庭    審判長法  官 王復生
                                      法  官 陳世旻
                                      法  官 連雅婷
以上正本證明與原本無異
如不服本判決應於送達後10日內向本院提出上訴狀
                                書記官  郭晉良
中    華    民    國    99    年    4    月    15    日2

司法院資訊處製作；財團法人民間司法改革基金會備份。
